最高法院刑事判決　　　　　　九十六年度台上字第二八九九號
上　訴　人　陳木
上列上訴人因遺棄案件，不服臺灣高等法院臺中分院中華民國九
十五年十二月十九日第二審更審判決（九十四年度重上更(二)字第
一三一號，起訴案號：臺灣臺中地方法院檢察署八十七年度偵字
第一六六二五號），提起上訴，本院判決如下：
    主  文
上訴駁回。
    理  由
按刑事訴訟法第三百七十七條規定：上訴於第三審法院，非以判
決違背法令為理由不得為之；是提起第三審上訴，應以原判決違
背法令為理由，係屬法定要件；如果上訴理由狀並未依據卷內訴
訟資料具體指摘原判決不適用何種法則或如何適用不當，或所指
摘原判決違法情事顯與法律規定得為第三審上訴理由之違法情形
不相適合時，均應認其上訴為違背法律上之程式，予以駁回。本
件原判決撤銷第一審關於遺棄部分科刑之判決，改判仍論處上訴
人陳木對於無自救力之人，依法令應扶助，而不為其生存所必
要之扶助罪刑（處有期徒刑十月）；已詳敘其認定所憑之證據及
認定之理由；自形式上觀察，原判決並無違背法令之情形。上訴
人之上訴意旨略稱：(一)原判決於理由內認證人陳君蕙、告訴人陳
俊智於警詢時之供述均有證據能力，但就其等於警詢時之供述何
以具備「可信性」與「必要性」，並未剖析說明；又原判決既認
告訴人於警詢時之供述，與其於法院審理中之供述不符，但具有
特別可信之情況，卻又採用告訴人於法院之供述為證據，自有違
誤。(二)原判決事實認定：「陳木疏未注意其車前同向右側慢車
道靠快車道處有陳俊智騎ＪＢＩ－５９６號機車之狀況」，此與
告訴人於偵查中供稱：「我騎機車道」，於原審審理中供稱：「
一般機車的路線行駛」等語，不相適合，自有判決理由矛盾之違
法。(三)告訴人於警詢時供稱：「我便因翻滾而不知人事」，於原
法院前審審理中供稱：「我被撞的時候，是一瞬間的事，我沒辦
法回憶，是穩住往左邊或右邊」等語，於原審審理時為迎合證人
陳永詮之證述，始供稱：「擦撞後我偏到右側，我用力向左側轉
過來，一瞬間撞到安全島」等語，原判決未就告訴人前後不一之
供述，說明其取捨之依據，已屬判決理由不備。且原判決採信陳
永詮及告訴人之供述，認定：「機車騎士為控穩其行向，於慌亂
中過度平衡其轉向，即機車向左轉彎，致使機車與騎士向分隔島
衝去」等情，倘若如此，告訴人既仍操控機車，人理應跌落在機
車附近，但告訴人卻倒離機車十八點七四公尺處，原判決上開認
定違背經驗法則。再陳永詮就現場分隔島上之Ｆ點有無輪胎撞擊
痕供述不一，又其先證稱：「依慣性機車會往右倒」，繼證稱：
「機車駕駛人反應往左修正，致以不正常的方式斜向左前方行駛
」，其證言顯有瑕疵，原判決未詳為究明，有證據調查未盡之違
法。(四)告訴人之機車如係行駛在慢車道上為上訴人貨車擦撞，依
運動定律，人車均倒向右側，但車禍發生後告訴人機車倒在外車
道，人則飛越安全島倒在對向內車道上，應係告訴人撞到較大型
車輛，機車倒地，人才飛出去，且當時告訴人之車速為六十公里
，上訴人之車速為四、五十公里，應係上訴人車行在前，告訴人
機車在後，告訴人欲超車，未保持安全間隔不慎擦撞上訴人之車
，上訴人於原法院前審審理時，即請求送請國立交通大學鑑定，
本件究係上訴人之小貨車擦撞告訴人機車，抑或告訴人機車擦撞
上訴人小貨車，或係告訴人為另一輛自用小客車所撞；再經臺灣
省車輛行車肇事覆議鑑定委員會覆議認定：「本會委員無法確定
明瞭，未便遽予認定」，原判決竟認本件事證已明，無鑑定之必
要，自屬違背法令。(五)證人即警員廖文祥於偵查中供稱：「陳俊
智有告訴我們是藍色小貨車」等語，但告訴人於警詢中供稱：「
（是否能指認？該車顏色為何？）突遭一中型貨車自我左後方擦
撞」、「沒有辦法，沒有注意到」等語；二人供述不符，且依上
訴人與廖文祥之談話譯文，廖文祥亦表示其到現場時，「被害人
已不省人事」，足證廖文祥上開偵查中證述為屬不實，原判決未
詳查，僅以無從經由詰問而進一步證實，即謂錄音帶或其譯文不
足為有利上訴人認定，有證據調查未盡之違法。(六)原判決事實認
定：「陳木……原已踩煞車並想向右邊停靠，詎為逃避責任，
仍未下車查看，即又開走」，但上訴人自始未承認有上開行為，
而陳君蕙亦僅證稱：「看到藍色貨車要往外側車道停的樣子，結
果未停又開走」等語，原判決對上開認定未說明其所憑之證據，
已有理由不備。又上訴人於警詢固坦承行車至肇事地點時，有自
後視鏡觀察告訴人所騎機車滑行至倒地之情形，但一般駕駛人，
見有車輛發生擦撞或聽到擦撞聲音，均會往該方向查看，原判決
竟以上開供述，推認上訴人係明知有發生擦撞，亦有違證據法則
等語。
惟查：一、本件證人陳君蕙及告訴人陳俊智於警詢時之供述，係
分別於八十七年七月十三日及同月二十三日供述，即均在九十二
年一月十四日前所為，依刑事訴訟法施行法第七條之三規定，應
有證據能力，原判決雖非以此為理由，但認此部分有證據能力，
並無不合。又原判決於理由欄一、(二)及二、３已說明告訴人於警
詢時之供述與其於原法院審理中之供述，雖略有不符，但就其係
被小貨車擦撞，始人車倒地之基本事實，供述相同，原判決因而
併採告訴人於法院審理中之供述作為證據，亦無違誤；上訴意旨
(一)非適法之上訴理由。二、原判決事實認定：「陳木疏未注意
其車前同向右側慢車道靠快車道處有陳俊智騎……機車之狀況」
，與告訴人於偵查供稱：「我騎機車道」，於原審審理中供稱：
「我……在一般機車的路線行駛」等語，並無不符；上訴意旨(二)
係徒憑己見，漫事指摘，亦非適法。三、原判決於理由欄二、１
至６依憑證人陳君蕙於警詢、原法院前審審理時之證述，告訴人
於警詢、原審審理時之指訴，鑑定證人陳永詮於原審審理時之證
述，卷附之道路交通事故現場圖、現場照片、臺灣省臺中縣區車
輛事故鑑定委員會鑑定意見、原法院前審就上訴人小貨車與告訴
人機車之相關高度、位置等之勘驗筆錄及其照片等證據，詳為說
明本件肇事地段為四線車道路線，肇事後告訴人躺臥於對向內側
快車道上，所乘之機車傾倒在其行駛之內、外側車道間，刮地痕
起始於分隔島附近，斜向東北長十四公尺，本件車禍應係上訴人
駕駛小貨車，疏未注意其車前同向右側慢車道靠快車道處之告訴
人所乘之機車，於超越時未保持安全間隔，致小貨車右側擦撞機
車左後視鏡及左手把，該機車被擦撞後重心不穩，告訴人為控穩
其行向，於慌亂中使機車向左轉彎，導致連人帶車衝向路中分隔
島，機車前輪撞擊分隔島反彈向右前方刮地滑行約十四公尺，停
於內、外側快車道中間，告訴人則飛落於對向之內側快車道上等
情，並就上訴人辯稱未與告訴人機車擦撞，當時其時速為四、五
十公里，告訴人車速為六十公里，不可能追撞告訴人之機車，且
倘係自後追撞，依慣性定律，告訴人應係往右傾倒，上開鑑定意
見及陳永詮之證言，應不足採信等語，予以指駁說明；經核俱與
卷內資料相符；原判決並無證據調查未盡、判決理由矛盾或理由
不備之違法。又原判決已就告訴人於警詢及原法院審理中之供述
，說明其前後雖略有不符，但關於本件車禍主要情節之供述，並
無不同，其供述足以採信之理由。至陳永詮雖供稱依慣性，告訴
人之機車應會往右傾倒，但原判決亦已說明其認定本件應係告訴
人之機車被擦撞後，重心不穩，告訴人為控穩而向左轉彎而致人
車倒地之理由。另原判決已說明臺灣省車輛行車肇事覆議鑑定委
員會覆議意見，不足為有利上訴人之認定，本件車禍係上訴人駕
駛小貨車自後擦撞告訴人之機車所致，事證已明，上訴人請求再
送鑑定並無必要，核無不合；上訴意旨(三)、(四)係就原審採證認事
之適法職權行使及原判決已說明之事項，再為事實上之爭執，均
非適法之上訴理由。四、依原判決認定之事實，本件車禍係上訴
人駕駛小貨車自後擦撞告訴人之機車所致，原判決已詳為說明其
認定所憑之證據及其理由，原判決並無理由不備、證據調查未盡
之情形，已如前述，雖告訴人於警詢中僅供稱為中型貨車所撞，
未能指出貨車之顏色，與證人廖文祥偵查中供述，告訴人告知為
藍色小貨車所撞未盡一致，又上訴人提出之與廖文祥電話通話錄
音譯文，固載有廖文祥陳稱到現場時，「被害人已不省人事」等
語；但尚不能以此推翻原判決所為之上開認定；上訴意旨(五)亦係
徒憑己見，漫事指摘，自非適法。五、原判決於理由欄二、７、
８依憑證人廖文祥於原法院前審審理時之證述，證人陳君蕙於警
詢、原法院前審審理時之證述，及上訴人於警詢、原法院前審審
理之供述，詳為說明告訴人於車禍發生後受傷倒地，已成為無自
救能力之人，上訴人應知悉其駕駛之小貨車有擦撞告訴人之機車
，並導致告訴人之機車倒地滑行，竟未停車救護，而逃離現場，
上訴人有本件遺棄犯行之理由；經核俱與卷內資料相符，原判決
並無理由不備及採證違背證據法則之情形；上訴意旨(六)係就原審
採證認事之適法職權行使及原判決已說明之事項，再為事實上之
爭執，亦非適法之上訴理由。其他上訴意旨或未依據卷內資料具
體指摘原判決究係如何違背法令，或單純為事實上之爭執，殊非
適法之第三審上訴理由。綜上，應認上訴人之上訴違背法律上之
程式，予以駁回。
據上論結，應依刑事訴訟法第三百九十五條前段，判決如主文。
中　　華　　民　　國　九十六　年　　五　　月　三十一　日
                      最高法院刑事第十一庭
                          審判長法官  林　永　茂
                                法官  洪　文　章
                                法官  蘇　振　堂
                                法官  蕭　仰　歸
                                法官  何　菁　莪
      本件正本證明與原本無異
                                      書  記  官
中　　華　　民　　國　九十六　年　　六　　月　　五　　日
                                                      Ｅ
